【裁判字號】    99,訴,276
【裁判日期】    990812
【裁判案由】    損害賠償
【裁判全文】
臺灣基隆地方法院民事判決               99年度訴字第276號
原      告  乙  ○
訴訟代理人  謝崇浯律師
被      告  甲○○
訴訟代理人  丙○○
上列當事人間因原告提起刑事附帶民事訴訟，請求侵權行為損害
賠償事件，經本院刑事庭裁定移送前來，本院於中華民國99年 8
月4日言詞辯論終結，判決如下：
    主  文
被告應給付原告新臺幣貳拾壹萬捌仟貳佰肆拾壹元，及自民國九
十九年四月二十日起至清償日止，按年息百分之五計算之利息。
原告其餘之訴駁回。
訴訟費用由被告負擔百分之三十四，餘由原告負擔。
本判決原告勝訴部分得假執行。但被告如於假執行程序實施前，
以新臺幣貳拾壹萬捌仟貳佰肆拾壹元為原告預供擔保，得免為假
執行。
原告其餘假執行之聲請駁回。
    事實及理由
一、原告起訴主張：
（一）被告於民國98年12月10日10時40分許，駕駛車號6D-6737
      行經臺北縣金山鄉○○路126號前，應注意車前狀況及減
      速慢行，能注意而不注意，不慎撞及穿越馬路之原告，致
      原告受有左側脛骨平台骨折、左側肋骨骨折等傷害。該過
      失傷害部分經臺灣基隆地方法院檢察署偵查後向本院聲請
      簡易判決處刑，業經本院刑事簡易庭判處拘役30日。原告
      因此支出醫藥費新臺幣（下同）5,726元、看護費用12萬
      元、購買復健所需器材及衛生紙共5,751元、往返醫院交
      通費5,040元、醫療費用收據中所列「影像複製費、證明
      書費、其他費用」等必要支出共1,040元，且原告受有上
      述重大傷害致身心受有極大驚嚇與折磨，精神上受有難以
      撫平之苦痛，請求慰撫金50萬元，財產上損害與非財產上
      損害共計637, 557元。原告依民法第184條、第193條及第
      195條之規定，請求被告負損害賠償責任。
（二）基於前述，聲明：被告應給付原告637,557元，及自起訴
      狀繕本送達被告之翌日起至清償日止，按年息百分之五計
      算之利息。願供擔保，請准宣告假執行。
二、被告抗辯：
（一）承認兩造於原告主張時地發生車禍，被告應負過失侵權行
      為損害賠償責任，且承認原告因本件車禍確實支出醫藥費
      5, 726元、看護費12萬元、交通費5,040元、購買醫療器
      材5,715元，至於原告其餘請求應扣除衛生紙款項36元、
      影像複製費、證明書費、其他費用1,040元，且精神慰撫
      金應以10萬元為適當。另因原告未依道路交通安全規則，
      行人穿越道路時，應在設有行人穿越道處，經由行人穿越
      道穿越馬路。在劃有分向限制線車道，不得任意穿越馬路
      ，原告違反交通安全規則，任意穿越馬路此間交通意外事
      故，原告應負肇事之主因等語，因此原告顯就本件車禍與
      有過失。
（二）基於前述，聲明：駁回原告之訴，如受不利益判決願供擔
      保，請准宣告免為假執行。
三、得心證之理由：
（一）原告主張被告於前揭時、地過失傷害原告，應負過失侵權
      行為責任，為被告所不爭執，堪信原告此部分之主張為真
      正。
（二）按因故意或過失，不法侵害他人之權利者，負損害賠償責
      任；又不法侵害他人之身體或健康者，對於被害人因此喪
      失或減少勞動能力或增加生活上之需要時，應負損害賠償
      責任；不法侵害他人之身體、健康者，被害人雖非財產上
      之損害，亦得請求賠償相當之金額，民法第184條第1項前
      段、第193條第1項、第195條第1項分別定有明文。本件被
      告因過失傷害之行為，致原告受有傷害，被告之過失行為
      與原告之損害間，顯有相當因果關係，原告自得依前揭規
      定請求被告負損害賠償之責，則本件兩造爭執之點應在於
      損害賠償之金額。茲就原告請求被告賠償之金額，是否應
      予准許，分述如下：
   1、醫療費用支出5,726元部分：
      原告主張其因本件車禍支出醫療費用5,726元，業據被告
      不爭執，要堪認定，應可採信。
   2、看護費用12萬元部分：
      原告主張其因本件車禍受傷，診治復原需聘請看護照料支
      出看護費用12萬元，此部分為被告所自認，因此原告此部
      分事實應屬可採，應足認定。
   3、計程車資5,040元部分：
      原告請求被告賠償因就醫自金山住家往返基隆長庚醫院，
      共6次來回之計程車資共5,040元，此部分支出費用亦為被
      告所自認，原告此部分主張應足認定為真。
   4、購買復健所需器材及衛生紙5,751元部分：
      原告主張因住院及復健需要而購買之膝支架、四角拐、便
      盆合計5,715元部分，業據被告自認，是以原告此部分主
      張要堪採信。另原告主張被告應賠償購買衛生紙36元部分
      ，業據被告否認，而查衛生紙乃屬日常用品，縱無本件交
      通事故之發生，亦為原告日常生活所必須之支出，不得認
      為屬本件車禍所增加生活上支出，是以原告此部分請求於
      法無據，應予扣除，故原告得請求之部分為5,715元，原
      告逾上揭部分之費用請求，並無依據不能准許。
   5、醫療費用收據所列之影像複製費、證明書費、其他費用
      1,040元部分：
      原告主張其因本件侵權行為而支出影像複製費、證明書費
      其他費用合計1,040元，並提出收據為證。被告否認應負
      該部分賠償責任。而查，原告因身體受侵害，依據民法第
      193條規定，僅能請求被告賠償因身體受侵害直接增加之
      生活之需要部分，而原告所支出之影像複製費、證明書費
      及其他費用，原告並未舉證證明與身體之傷害有直接因果
      關係，而依據一般事理，身體受傷並無必要請領證明書，
      請領證明書多係為請求保險理賠或充作訴訟證據之目的，
      因此該部分支出之直接因果關係乃為申請保險理賠及提出
      訴訟，顯非屬照顧身體傷害之必要，因此原告此部分主張
      要無可採，應予駁回。
   6、精神慰撫金部分：
      按慰藉金之多寡，應斟酌雙方之身分、地位、資力與加害
      之程度及其他各種情形核定相當之數額。其金額是否相當
      ，自應依實際加害情形與被害人所受之痛苦及雙方之身分
      、地位、經濟狀況等關係決定之，有最高法院85年度臺上
      字第460號判決可資參照。查原告已高齡62歲，又因被告
      之侵權行為而致受有傷害左側脛骨平台骨折、左側肋骨骨
      折之傷害，住院7日且需聘請看護期間長達3個月，顯見原
      告等所受傷害非輕，本院審酌上情認原告請求被告給付慰
      撫金於30萬元內尚屬合理，超過上揭金額尚嫌過高，應予
      駁回。
   7、從而，原告因本件車禍所受之損失合計436,481元(計算式
      ：5,726＋120,000＋5,040＋5,715+300,000＝436,481元
      ）。
（三）按民法第217條第1項規定，損害之發生或擴大，被害人與
      有過失者，法院得減輕賠償金額，或免除之。此項規定之
      目的在謀求加害人與被害人間之公平，倘受害人於事故之
      發生亦有過失時，由加害人負全部賠償責任，未免失諸過
      酷，是以賦與法院得不待當事人之主張，減輕其賠償金額
      或免除之職權。換言之，基於過失相抵之責任減輕或免除
     ，非僅為抗辯之一種，亦可使請求權全部或一部為之消滅
     ，故裁判上得以職權斟酌之。經查，本件車禍事故發生時
      天候晴朗、光線充足，道路無障礙物且視距良好，被告應
      注意車前狀況，卻疏於注意及未採取必要安全措施，致撞
      及原告肇事，有違道路交通安全規則第94條第3項之規定
      惟車禍事故發生於劃有快慢車道分隔線之快車道上，原告
      從路肩欲穿越馬路而行走於快車道上，致被告開車撞及肇
      事，有違道路交通安全規則第133條、第134條第1項第1款
      條規定，應認為係與被告同為肇事主因。本件事故發生致
      原告受有上開損害，原告亦有過失。本院審酌上開情事，
      認應依據原告之過失因素酌減被告之賠償金額50%。基於
      前述，原告所請求上揭全部損害金額436,481元，經過失
      相抵，酌減被告其中50%之賠償，是以原告應僅能請求被
      告賠償218,241元（計算式：436,481×50%≒218,241元，
      四捨五入）。
四、綜上所述，原告本於侵權行為之法律關係請求被告賠償218,
    241元，及自起訴狀繕本送達翌日即99年4月20日起至清償日
    止，按年息5%計算之利息，為有理由，應予准許，逾此範圍
    請求，為無理由，不應准許。
五、本件因命給付之金額未逾50萬元，因此依法應職權宣告假執
    行，並依職權酌定相當之擔保金，准被告得免為假執行。原
    告敗訴部分，其假執行之聲請失所附麗，併予駁回。
六、據上論結，原告之訴為一部有理由，一部無理由，依民事訴
    訟法第79條、第389條、第392條，判決如主文。
中    華    民    國    99    年    8    月    12    日
                  民事庭法  官  王翠芬
以上正本係照原本作成。
對於本件判決如有不服，應於收受送達後20日內向本院提出上訴
書狀，敘述上訴之理由，上訴於臺灣高等法院，並按他造當事人
之人數附具繕本。
中    華    民    國    98    年    8    月    12    日
                        書記官  李一農

司法院資訊處製作；財團法人民間司法改革基金會備份。
